【裁判字號】    98,訴,1481
【裁判日期】    981120
【裁判案由】    給付債款
【裁判全文】
臺灣臺中地方法院民事判決  98年度訴字第1481號
原      告  吉翔起重工程有限公司
                        79弄.
法定代理人  乙○○
原      告  林本正即順豐商號
            丁○○○○○○○○.
            王清忠即賜成企業行
原      告  甲上甲景觀開發股份有限公司
法定代理人  己○○
前列五人共同
訴訟代理人  林一哲律師
複代理人    朱從龍律師
被      告  祥展營造有限公司
法定代理人  戊○○
訴訟代理人  莊慶洲律師
當事人間給付債款事件，本院於98年10月6日言詞辯論終結，判
決如下：
    主    文
被告應給付原告吉翔起重工程有限公司新臺幣肆拾陸萬玖仟捌佰
柒拾伍元正，及自九十八年六月二十四日起至清償日止，按週年
利率百分之五計算之利息。
被告應給付原告林本正即順豐商號新臺幣肆拾參萬捌仟肆佰捌拾
元正，及自九十八年六月二十四日起至清償日止，按週年利率百
分之五計算之利息。
被告應給付原告丁○○○○○○○○○○新臺幣參拾肆萬陸仟柒
佰零陸元正，及自九十八年六月二十四日起至清償日止，按週年
利率百分之五計算之利息。
被告應給付原告王清忠即賜成企業行新臺幣壹萬貳仟柒佰伍拾柒
元正，及自九十八年六月二十四日起至清償日止，按週年利率百
分之五計算之利息。
被告應給付原告甲上甲景觀開發股份有限公司新臺幣壹佰參拾參
萬元正，及自九十八年六月二十四日起至清償日止，按週年利率
百分之五計算之利息。
訴訟費用新臺幣貳萬陸仟柒佰肆拾元由被告負擔。
本判決第一項至第四項，得假執行。但被告如分別以新臺幣肆拾
陸萬玖仟捌佰柒拾伍元正、新臺幣肆拾參萬捌仟肆佰捌拾元正、
新臺幣參拾肆萬陸仟柒佰零陸元正、新臺幣壹萬貳仟柒佰伍拾柒
元正為原告吉翔起重工程有限公司、林本正即順豐商號、丁○○○○○○○○○○、王清忠即賜成企業行預供擔保，得免為假執
行。
本判決第五項於原告甲上甲景觀開發股份有限公司以新臺幣肆拾
肆萬肆仟元供擔保後，得假執行。但被告如以新臺幣壹佰參拾參
萬元預供擔保，得免為假執行。
    事實及理由
甲、程序方面
    本件原告吉翔起重工程有限公司(下稱吉翔公司)、丁○○○○○○○○○○、王清忠即賜成企業行，未於言詞辯論期日
    到場，核無民事訴訟法第386條各款所列情形，爰依被告之
    聲請，由其一造辯論而為判決。
乙、實體方面
壹、原告主張：
一、訴外人聯鋼營造工程股份有限公司（下稱聯鋼公司）於民國
    96年間承攬中龍鋼鐵二期擴建動力工場土木工程後，將部分
    工程轉包予被告。被告承包工程後，除向林本正即順豐商號
    購買木材製品外，並將部分工程轉包予其餘原告，惟原告等
    完成工作、交付貨物後，被告竟未付款，茲敘明被告積欠原
    告之工程款、貨款之內容如下：
(一)被告積欠原告吉翔公司吊運模板鋼金角材等費用，共計新臺
    幣（下同）469,875元，爰依承攬之法律關係提起本訴。
(二)被告積欠原告林本正即順豐商號，自96年間起之木材製品貨
    款437,850元，爰依買賣之法律關係提起本訴。
(三)原告丁○○○○○○○○○○自96年間起，出售三孔延長線
    等五金貨物予被告，貨款總計346,706元，被告未為給付，
    爰依承攬之法律關係提起本訴。
(四)被告積欠原告王清忠即賜成企業行自96年11月間之混凝土壓
    (押)送費用計12,757元，爰依承攬之法律關係提起本訴。
(五)被告自96年間起積欠原告甲上甲公司土方工程款，共計1,33
    0,000元，爰依承攬之法律關係提起本訴。
二、對被告抗辯之陳述：被告為逃避稅負，曾要求原告需與大祺
    工程有限公司(下稱大祺公司)簽約或以大祺公司為買受人而
    開立發票，惟實際上乃係被告直接要求原告施作工程或交付
    貨物，故本件之債權債務關係，應係存於被告與原告等之間
    。
三、並聲明：
(一)如主文第1項至第5項。
(二)主文第1項至第4項聲明，請依職權宣告假執行。
(三)主文第5項聲明，原告甲上甲公司願供擔保，請准宣告假執
    行。
貳、被告則以：被告於96年間承攬訴外人聯鋼公司「中龍鋼鐵二
    期擴建動力工場-土木工程」，並於承攬後將系爭工程於96
    年4月18日全部發包由大祺公司施作，是被告與原告間並無
    承攬契約上之關係，亦未將系爭工程之部分交由原告施作或
    向其等購買貨物，原告之訴顯無理由。再者，原告所指「鍾
    傑丞」係為大祺公司股東，亦為系爭工程之實際執行人，所
    有工程協調會議本該由其出席，被告既將全部工程發包予大
    祺公司，該會議之所有議決亦當由大祺公司履行，核與被告
    無涉。又原告等有開立部分買受人為被告之發票，係被告發
    包予大祺公司之條件之一，僅為稅捐上考量，原告受大祺公
    司之要求開立發票，不足以證明兩造間存有承攬關係。蓋系
    爭工程標的達6925萬8千元之鉅額，如被告發包予原告豈有
    不簽訂契約之理，是被告應支付工程款之對象為大祺公司，
    而非原告等語，資為抗辯。並聲明：原告之訴駁回，如受不
    利判決願供擔保請准宣告假執行。
參、得心證之理由：
一、原告主張，訴外人聯鋼公司於96年間承攬中龍鋼鐵二期擴建
    動力工場土木工程後，將部分工程轉包予被告，並由被告指
    派鍾傑丞為工地負責人之事實，為被告所不爭執，並有聯鋼
    公司98年9月23日函文及所附uca9535-2工程合約在卷可憑，
    此部分事實，堪信為真實。
二、原告又主張，被告承包工程後，即將部分工程轉包予原告吉
    翔公司、甲上甲公司、丁○○○○○○○○○○及原告王清
    忠即賜成企業行，並向原告林本正即順豐商號購入貨物之事
    實，為被告所否認，就此有利於原告事實，原告負有舉證之
    責。經查：被告對原告提出之證物及證人甲○○證詞之真正
    ，不為爭執，僅爭執系爭工程伊係轉包予大祺公司，原告等
    應向大祺公司請求給付等語，並提出伊與大祺公司合約書等
    語云云。惟查，被告所提與大祺公司合約書真正為原告所否
    認，且該工程合約書簡略，且第6條工程期限竟無完工日，
    而其上並無記載大祺公司需與下游承包商約定部分發票開立
    抬頭為被告，或部分下游承包商需與被告簽約，以規避稅負
    之相關文字，且被告所辯復與證人甲○○之證詞：「我在現
    場時大祺公司是被告承攬係爭工程合約的保證人。」等語相
    左，復未提出其他證據佐證，足見該合約書並非真正，是所
    辯伊就系爭工程轉包予大祺公司，原告等為大祺公司之下游
    承包商之事實，為不可採。次查，依下列證據，足認原告吉
    翔公司等為被告系爭工程之直接下游承包商，原告等公司既
    完成工作、交付貨物後，被告自應就積欠工程款及貨款給付
    原告吉翔公司，詳如下述：
(一)吉翔公司部分：
    原告吉翔公司主張其承攬被告系爭工地乙事，業經證人即聯
    鋼公司中龍鋼鐵二期擴建動力工場土木工場工地主任甲○○
    到院證稱：「我在這個工區才認識吉翔起重工程有限公司，
    原告(吉翔公司)有進來我的工區進行工程」(98年10月2日筆
    錄參照)，足證原告吉翔公司確曾履行吊運工程。次查被告
    積欠原告吉翔起重工程有限公司吊運模板鋼筋角材等費用，
    共計469,875元，有被告系爭工程工地負責人鐘傑丞於96年
    12月28 日親筆簽署之同意書附卷可證，該簽名並經證人甲○○證實：「我看好像是」，而經核同意書上鍾傑丞之簽名
    ，不論字形結構特徵或筆順方向均與系爭會議紀錄上鍾傑丞
    相同，足認係鍾傑丞之簽名無訛。被告員工鍾傑丞並於該同
    意書上載明：「以上吊車費用祥展營造同意由聯鋼營造扣款
    支付給吉翔起重」等情，而鍾傑丞既為被告在系爭工地之負
    責人，所為在上揭同意書上之記載，依民法第224條規定，
    其效力及於被告，原告吉翔公司之主張為可採，被告應給付
    承攬報酬469,875元。
(二)被告積欠原告林本正即順豐商號自96年間起之木材製品貨款
    乙事，有原告前所取得之債權金額為437,850元假扣押裁定
    、執行命令、送貨單及統一發票附狀可證。被告前於假扣押
    程序中，並未否認債務，且查原告供應板模及板模油之送貨
    單及發票抬頭均為被告，且該送貨單上註明「請聯鋼公司監
    督付款」並有另名被告之工地主任丙○○之簽名，且聯鋼公
    司上開函之附件三估驗明細表第二頁亦記載有「模板」，此
    再證諸證人甲○○之證詞「丙○○為被告之工地主任之一」
    ，及96年11月14日會議紀錄第一、4項載明「工地主任丙○○先生」等語，足認丙○○為被告在系爭工地之工地主任之
    一，丙○○既為被告在系爭工地之工地主之一，所為在送貨
    單上簽名表示收到，依民法第224條規定，其效力及於被告
    ，足證原告林本正即順豐商號確已出賣並交付貨物，被告自
    應給付貨款437,850元整。
(三)原告丁○○○○○○○○○○自96年間起，出售三孔延長線
    等五金貨物予被告，貨款總計346,706元，被告並未支付，
    期間被告並曾開立支票二紙予詠盟五金行，且發票抬頭為被
    告，原告丁○○○○○○○○○○此部分主張為可採，被告
    應給付所積欠之貨款346,706元。
(四)被告積欠原告王清忠即賜成企業行自96年11月間之混凝土壓
    ( 押)送費用計12,757元，有前揭96年11月14日會議記錄第
    一、3記載「賜成企業行」、請款單、壓送單附卷可稽，並
    經證人甲○○到庭證稱：「至於該協議（原證5）是因為被
    告公司同意就可向聯鋼公司請求之前揭工程之工程款第五期
    ，願意直接分配給他的直接下游承包商，而第一項第2點至
    第7點所述之公司行號(原告賜成企業行為第3點所述之行號)
    均為被告之下游承包商。由聯鋼公司按照該會議紀錄第2點
    開具支票，再由被告在支票上背書轉讓給前揭第一項第2點
    至第7點之公司行號。」(同上筆錄)之證詞在卷可稽，原告
    王清忠即賜成企業行此部分主張為可採，被告自應給付承攬
    報酬12,757元。
(五)被告自96年間起積欠原告甲上甲公司土方工程款，共計1,33
    0,000元，有被告員工鐘傑丞於96年11月14日以被告系爭工
    地代表人之身份，參加中龍鋼鐵擴建動力場土木工程之工程
    協調會議，並在上開會議記錄第一、6點表明：「第五期工
    程款中應給付甲上甲公司壹佰伍拾萬元」等語，及證人甲○○之證詞「至於該協議（原證5）是因為被告同意就可向聯
    鋼公司請求之前揭工程之工程款第五期，願意直接分配給他
    的直接下游承包商，而第一項第2點至第7點所述之公司行號
    ( 原告甲上甲公司為第6點所述之公司)均為被告之下游承包
    商。由聯鋼公司按照該會議紀錄第2點開具支票，再由被告
    公司在支票上背書轉讓給前揭第一項第2點至第7點之公司行
    號。」(同上筆錄)在卷可稽，並有甲上甲公司之發票等附卷
    可憑，原告甲上甲公司此部分主張堪信為真實，被告自應給
    付原告甲上甲公司土方工程款1,330,000元。
三、綜上所述，原告吉翔公司依承攬法律關係請求被告給付承攬
    報酬46萬9875元、原告林本正即即順豐商號依買賣法律關係
    請求被告給付貨款43萬8480元、原告丁○○○○○○○○○○依買賣法律請求被告給付貨款34萬6706元、原告王清忠即
    賜成企業行依承攬法律關係請求被告給付承攬報酬1萬2757
    元、原告甲上甲公司依承攬法律關係請求被告給付承攬報酬
    133萬元，及均自起訴狀繕本送達翌日即98年6月24日起至清
    償日止，按法定利息即年息百分之五計算之利息，為有理由
    ，應予准許。
三、本判決第1項至第4項部分，所命給付金額在50萬元以下，依
    民事訴訟法第389條第1項第5款規定，應依職權宣告假執行
    ，被告並聲請就此部分預供擔保免為假執行，核無不當，爰
    併判決如主文第6項所示。
四、本判決第5項，原告甲上甲公司與被告分別聲請供擔保請准
    宣告假執行及免為假執行，核無不合，爰酌定相當擔保金額
    分別准許之，判決如主文第7項。
五、訴訟費用負擔之依據：民事訴訟法第78條、第390條第2項、
    第392條。
中    華    民    國    98    年    11    月    20    日
                  民事第一庭    法  官  陳學德
正本係照原本作成。
如對本判決上訴，須於判決送達後20日內向本院提出上訴狀。
中    華    民    國    98    年    11    月    20    日
                                書記官


司法院資訊處製作；財團法人民間司法改革基金會備份。
